臺灣高雄地方法院刑事判決　　　　　　　95年度訴字第2991號
公　訴　人　臺灣高雄地方法院檢察署檢察官
被　　　告　戊○○
選任辯護人　秦德進律師
　　　　　　洪世崇律師
被　　　告　己○○
選任辯護人　陳建欽律師
　　　　　　陳旻沂律師
被　　　告　壬○○
上列被告因貪污治罪條例等案件，經檢察官提起公訴（95年度偵
字第13167 號、第21259 號），本院判決如下：
    主  文
戊○○連續依據法令從事公務之人員，藉勢勒索財物，未遂，處
有期徒刑陸年陸月，褫奪公權伍年，減為有期徒刑參年參月，褫
奪公權貳年陸月；又公務員縱放職務上依法逮捕之人，處有期徒
刑壹年陸月，減為有期徒刑玖月。應執行有期徒刑參年拾月，褫
奪公權貳年陸月。
己○○公務員因過失致職務上依法逮捕之人脫逃，處有期徒刑肆
月，如易科罰金，以銀元參佰元即新台幣玖佰元折算壹日，減為
有期徒刑貳月，如易科罰金，以銀元參佰元即新台幣玖佰元折算
壹日。
壬○○依法逮捕之人脫逃，累犯，處有期徒刑捌月，減為有期徒
刑肆月，如易科罰金，以銀元參佰元即新台幣玖佰元折算壹日。
    事  實
一、戊○○自民國89年6 月起迄95年5 月間係高雄縣政府警察局
    六龜分局（以下簡稱六龜分局）之警員，負有依法協助偵查
    犯罪、執行拘提、逮捕等職權，為依據法令從事於公務之人
    員。緣因偵查犯罪之需要，時而與六龜鄉鄉民甲○○聯絡以
    索取情資，因而結識甲○○，戊○○竟不思依法查緝犯罪，
    基於貪圖不法利益，藉勢勒索財物之概括犯意，先於94年10
    月間某日，在位於高雄縣旗山鎮鄰○○道10號交流道之某KT
    V 小吃部內，倚仗警察有執行偵查犯罪職務之權勢，藉口知
    悉甲○○有從事販毒之犯行，要求甲○○設法籌措市價約新
    台幣（下同）5 萬元之2 兩安非他命供其友人販賣，如有不
    從即可將甲○○移送法辦，以此方式向甲○○勒索財物，但
    為甲○○拒絕而未得逞，嗣又於95年4 月初某日，戊○○承
    前開犯意，再以電話與甲○○聯絡，並依同一方式藉詞要求
    甲○○提供2 兩之安非他命毒品，因甲○○不勝其擾且不甘
    受到恫嚇，遂於同年月12日前往法務部調查局高雄縣調查站
    檢舉，並於95年4 月18日，戊○○又再次主動與其聯絡洽談
    上開毒品之事宜時，經甲○○錄下對話之內容，而查悉上情
    ，戊○○始未能得逞。
二、壬○○前於91年間，因轉讓第二級毒品案件，經臺灣臺北地
    方法院以91年度訴字第733 號判處有期徒刑10月確定，於92
    年12月26日縮刑期滿執行完畢，詎仍不知悔改，緣己○○係
    高雄縣政府警察局旗山分局美濃分駐所（以下簡稱美濃分駐
    所）警員，負有依法協助偵查犯罪、執行拘提、逮捕等職權
    ，為依據法令從事於公務之人員。於95年2 月28日上午6 時
    許，己○○及同派出所警員李春憲等2 人，在高雄縣美濃鎮
    ○○街82號壬○○之住處，查獲因毒品案件，經臺灣高雄地
    方法院檢察署於95年2 月27日以高雄地檢95年雄檢博執嶺緝
    字1078號發佈通緝之壬○○，並依法逮捕之，隨後己○○、
    李春憲即將壬○○帶回美濃分駐所準備製作筆錄，己○○明
    知壬○○為其依法逮捕之通緝犯，有嚴格限制其之行動自由
    並禁止對外通訊之必要，竟疏未注意允准壬○○撥打其行動
    電話，使其得以致電友人辛○○求援，辛○○獲悉後即至該
    分駐所探視，並撥打電話與壬○○熟識多年且擔任六龜分局
    警員之好友戊○○聯絡，經辛○○轉告此事，戊○○隨後亦
    獨自一人駕車抵達美濃分駐所，壬○○竟萌生脫逃之犯意，
    趁己○○外出查緝另案嫌犯之際，在該分駐所戒護區內，私
    下央求戊○○假意向己○○訛稱有槍械案件需帶同壬○○前
    往追查取出，再由戊○○將其帶離美濃分駐所後縱放，依此
    不法手段脫離公力之拘束，戊○○雖為依據法令從事公務之
    人員，亦為依法負有執行拘提、逮捕等職權之警察，且明知
    壬○○係依法逮捕之通緝犯，需於製作筆錄完成後即刻解送
    檢察署偵訊，竟仍對於壬○○前開之要求予以允諾，並基於
    縱放人犯之犯意，嗣而以前開事由為藉詞，在美濃分駐所大
    門外私下向己○○遊說，並詐稱於帶同壬○○查緝槍械案件
    完畢後，會再將壬○○帶回六龜分局辦理通緝犯移送，以求
    將此查獲通緝犯之績效轉讓，己○○聽聞後，竟信以為真，
    且礙於之前亦欠戊○○人情之故，而應允之，又己○○雖知
    悉壬○○係屬其職務上依法逮捕之通緝犯，因通緝逮捕之被
    告，應即解送指定之處所不得稽延，且應注意解送人犯在2
    名以下者，應派解送員警2 人，且解送人犯，出發前應注意
    準備解送人犯必需之戒具，並檢查途中有無毀損之可能，然
    卻違背此注意義務，逕將壬○○之戒具解開，在未使用任何
    戒具下將壬○○交付予戊○○，並任令戊○○獨自一人駕駛
    自用小客車將壬○○載離美濃分駐所，而戊○○及壬○○離
    開美濃分駐所後，戊○○駕車將壬○○載送至高雄縣美濃鎮
    中壇加油站，並由壬○○以電話聯繫不知情之妻子蔡白蘭驅
    車前往該加油站接應，依此於同日上午7 、8 時許，將依法
    逮捕之人犯壬○○予以縱放，遂使壬○○得以成功逃逸無蹤
    ，嗣因己○○查閱通緝檔案，發現壬○○並未歸案且逃逸無
    蹤，復難以聯絡上戊○○，即於翌日向長官報告，而查悉上
    情，迨至95年6 月12日壬○○在高雄市○○區○○路359 號
    7 樓之3 之住所，始為警緝獲到案。
三、案經臺灣高雄地方法院檢察署檢察官自動檢舉暨法務部調查
    局高雄縣調查站、高雄縣政府警察局移送臺灣高雄地方法院
    檢察署檢察官偵查起訴。
    理  由
甲、證據能力有無部分：
一、證人即共同被告戊○○、證人甲○○、證人庚○○於法務部
    調查局高雄縣調查站（以下簡稱調查站）、警詢中之陳述有
    證據能力；證人乙○○、丙○○於調查站之陳述無證據能力
    ：
  (一)按被告以外之人（包括證人、鑑定人、告訴人、被害人及共
    同被告等）於檢察事務官、司法警察官或司法警察調查中所
    為之陳述，與審判中不符時，其先前之陳述具有較可信之特
    別情況，且為證明犯罪事實存否所必要者，得為證據，刑事
    訴訟法第159 條之2 定有明文。所謂「前後陳述不符」之要
    件，應就前後階段之陳述進行整體判斷，以決定其間是否具
    有實質性差異，惟無須針對全部陳述作比較，陳述之一部分
    有不符，亦屬之。而所謂「較可信之特別情況」之情形，亦
    應就前後陳述時之各種外部情況進行比較，以資決定何者外
    部情況具有可信性，若陳述係在特別可信之情況所為，則虛
    偽陳述之危險性即不高，雖係審判外陳述，或未經被告反對
    詰問，仍得承認其有證據能力。又所謂外部情況之認定例如
    ：時間之間隔、有意識的迴避、受外力干擾、事後串謀等。
    本院審酌證人即共同被告戊○○、證人甲○○及證人庚○○
    於調查站、警詢中所述與在本院審理時之供述顯有前後陳述
    不符之情（詳如後述），惟渠等於調查、警詢中之證述因距
    案發日較近，當時記憶自較深刻，可立即反應所知，不致因
    時隔日久而遺忘案情，且證人戊○○、甲○○、庚○○因本
    件案發後，面對調查員、警察詢問本件案情之時，較無來自
    被告同庭在場之壓力而出於虛偽不實之指證，或事後串謀、
    考量利害關係後而故為迴護被告之動機，揆諸上開說明，渠
    等於調查站、警詢中所為之陳述，客觀上顯具有較可信之特
    別情況，且亦為證明犯罪事實存否所必要，依上揭規定，證
    人戊○○、甲○○、庚○○於調查站、警詢中之證言自有證
    據能力，而得作為本案之證據。
  (二)次查，因證人乙○○、丙○○業經本院傳喚到庭作證，而其
    於本院審判期日所為之證述情節，核與其於調查站所為之陳
    述情節相符，因而與刑事訴訟法第159 條之2 所規定：「被
    告以外之人於司法警察調查中所為之陳述，與審判中『不符
    』時，其先前之陳述具有較可信之特別情況，且為證明犯罪
    事實存否所必要者，得為證據」之要件不符，亦核無刑事訴
    訟法第159 條之3 、之4 或之5 所規定之傳聞法則例外之情
    形，本院因認證人乙○○、丙○○於調查站所為之陳述，應
    無證據能力。
二、證人甲○○、丙○○、乙○○於95年8 月22日偵查中之證述
    有證據能力；證人甲○○於95年4 月12日偵查中之證述無證
    據能力；證人戊○○偵查中之證述（除95年6 月27日所為偵
    查中之證述外）無證據能力：
  (一)又按刑事訴訟法第159 條之1 第2 項規定：「被告以外之人
    於偵查中向檢察官所為之陳述，除顯有不可信之情況者外，
    得為證據。」然刑事訴訟法，為保障被告之反對詰問權，已
    採納英美之傳聞法則，而被告以外之人於偵查中向檢察官所
    為之陳述，其本質屬傳聞證據，依傳聞法則，原無證據能力
    ，係因立法者以刑事訴訟法規定檢察官代表國家偵查犯罪、
    實施公訴，依法有訊問被告、證人、鑑定人之權，且實務運
    作時，偵查中檢察官向被告以外之人所取得之陳述，原則上
    均能遵守法律規定，不致違法取供，其可信性極高，為兼顧
    理論與實務為由，而例外設定其具備非顯不可信之要件時，
    得為證據。本件辯護人固爭執證人甲○○、乙○○、丙○○
    於偵查中證述之證據能力（見本院卷(一)第61頁），惟查上開
    證人此部分向檢察官所為之陳述，均已依法於檢察官訊問前
    具結，可擔保其係據實陳述，而被告及其辯護人對於上開證
    人之證詞未曾主張向檢察官所為之陳述，有非出於真意或有
    何違法取供之情形，本院亦查無檢察官有以不正方法取證之
    情事，足認證人甲○○、乙○○、丙○○於95年8 月22日偵
    查中向檢察官所為此部分之陳述，並無任何顯有不可信之情
    況，應具有證據能力，得為本案之證據。
  (二)依刑事訴訟法第186 條之規定，證人除有不得令其具結之情
    形外，應命具結，因之未依法具結之證言，在程序上欠缺法
    定條件，難認為合法之證據資料，故同法第158 條之3 規定
    證人依法應具結而未具結者，其證言即無證據能力，不得作
    為證據，此乃為擔保證人據實陳述，以確保司法權作用之正
    確性而設，故不論證言有利或不利於被告，均非所問；核與
    證據傳聞法則固亦屬確保陳述正確性之規定，但旨在保障被
    告之反對詰問權及符合直接審理與言詞審理主義之情形不同
    。是被告以外之人於審判外向法官所為供述，茍未依法具結
    ，既無證據能力，要無同法第159 條之1 傳聞法則例外規定
    之適用（最高法院96年度台上字第791 號判決參照）。查關
    於本件證人甲○○於95年4 月12日偵查中向檢察官所為證述
    ，證人甲○○為該等證述時，並未具結，依上開具結之規定
    ，即不得作為認定被告戊○○本件犯行之證據，應無證據能
    力；辯護人亦另爭執證人即共同被告戊○○於偵查中之證述
    未經具結部分之證據能力（見本院卷(一)第61頁），本件證人
    戊○○於其自身縱放人犯案件偵訊中，基於被告身分向檢察
    官所為供述，其中關於與被告己○○涉犯本件縱放人犯之犯
    行部分，對被告己○○而言，係屬被告以外之人之陳述，本
    質上屬於證言，然戊○○為該供證時（除95年6 月27日所為
    偵查中證述外，見95年度偵字第13167 號卷第321 至324 頁
    ），並未具結，依上開說明，即不得作為認定被告己○○本
    件縱放人犯犯行之證據，應無證據能力，惟證人戊○○此部
    分偵查中之陳述如用為彈劾證人或被告陳述之憑信性證據，
    則無不可，並非法所禁止，附此敘明。
三、按被告以外之人於審判外之陳述，雖不符刑事訴訟法第159
    條之1 至第159 條之4 之規定，而經當事人於審判程序同意
    作為證據，法院審酌該言詞陳述或書面陳述作成時之情況，
    認為適當者，亦得為證據；當事人、代理人或辯護人於法院
    調查證據時，知有第159 第1 項不得為證據之情形，而未於
    言詞辯論終結前聲明異議者，視為有前項之同意，刑事訴訟
    法第159 條之5 定有明文。本件所援引之以下各項證據，固
    有部分屬傳聞證據，然公訴人、被告及辯護人於本院調查證
    據時，均知有前開第159 第1 項不得為證據之情形，且於言
    詞辯論終結前，均未聲明異議，且本院審酌該等證據作成時
    之狀況，並無違法取證之情事，且無不宜作為證據之情形，
    依前開說明，爰認均有證據能力，合先敘明。
乙、實體方面：
壹、被告戊○○部分
一、事實一部分：
  (一)訊據被告戊○○固坦承自89年6 月份至95年5 月8 日間，擔
    任高雄縣政府警察局六龜分局之警員，為依據法令從事公務
    之人員，曾於95年4 月18日以電話與證人甲○○聯絡，並談
    及毒品之事，惟否認於94年10月間及95年4 月初有藉勢向證
    人甲○○索取財物而涉有貪污犯行，並辯稱：有很多情資顯
    示甲○○在販賣毒品，伊雖沒有查獲過甲○○販毒的案件，
    但甲○○的哥哥或弟弟曾被高雄市的警察查獲，因伊在甲○○的地盤上查緝，影響甲○○販毒的生意，所以可能因此遭
    挾怨報復，且於95年3 、4 月份，伊曾經向小隊長余金鐘報
    告，要求在甲○○停車地點埋伏云云。
  (二)惟查，前揭事實欄一所載之事實，業據證人即被害人甲○○
    迭於調查站詢問時、偵查及本院審理時均證述：94年10月間
    ，戊○○在旗山國道10號交流道旁某間小吃部飲酒，找伊過
    去，當場叫伊想辦法籌措2 兩之安非他命給戊○○友人即曾
    擔任杉林鄉某處村長之人販售，並說如果不給，便要抓伊，
    但伊因很久沒有碰毒品了，故無法提供，便加以拒絕；戊○○當時正與該位曾擔任杉林鄉村長之友人一同喝酒，找伊去
    是要伊找一位綽號「阿龍」之男子，並拿錢向「阿龍」購買
    2 兩之安非他命供那位村長朋友販賣，戊○○告訴伊1 兩安
    非他命約需2 萬5 千元，故總計要5 萬元；戊○○希望伊先
    買毒品交付友人販售，賣完會將本錢還伊，並貼補一些利潤
    ，但伊知道戊○○不可能會還錢給伊；戊○○在旗山KTV 之
    小吃部，叫伊籌2 兩之安非他命直接拿給杉林鄉之一位村長
    ，錢再私底下給伊，否則要栽贓伊，後來將電話換過，戊○○便找不到伊；上個禮拜（即95年4 月初某日）戊○○又打
    電話向伊表示說這陣子不好過，又要伊提供2 兩之安非他命
    ，要拿給一位姓「羅」之線民賣，並約伊當面談細節，一直
    到昨天（即95年4 月11日）戊○○還一直打電話與伊，要約
    伊當面談這件事；由於戊○○是六龜分局之員警，伊又住在
    六龜，戊○○仗著警察之權勢，又曾表示會想辦法抓伊，且
    會施以電話監聽，造成伊之困擾，這次是因為受不了，才會
    出面檢舉；95年4 月12日至檢察署製作完筆錄後，調查員有
    叫伊錄音，戊○○以電話再次聯絡時，伊有偷錄音，錄音帶
    已交予調查站等語綦詳（見95年度他字第2960號偵查卷宗第
    1 至2 頁背面；調查站移送卷第18頁背面至19頁；本院卷第
    198 頁；95 年 度偵字第13167 號偵查卷第345 頁），復觀
    諸95年4 月18 日 證人甲○○與被告戊○○間之通聯譯文所
    載（以下「甲」指發話人被告戊○○、「乙」指受話人證人
    甲○○）：「乙：我是聽說你說要先弄二兩來的，我在想有
    弄嗎？甲：『阿龍仔』沒有東西啦。乙：我在想他不知道有
    沒有弄？甲：他有時都是向你哥拿。乙：我不知道，我不管
    那麼多，我也沒有聯絡他們。甲：『阿粉』呢，『阿粉』很
    急。乙：『阿粉』和我不好，他也不會找我，『阿粉』應該
    有很多東西，聽人說的。甲：聽人說『阿粉』回來後就趕快
    把東西弄一弄給人。乙：我不知道，我很少回來，看到也不
    會打招呼，唉，一天弄個一、二千元，過得去就好了。」等
    語（見95年度偵字第13167 號偵查卷第114 至115 頁），就
    此訊之被告戊○○亦坦認上開對話確係其與證人甲○○於95
    年4 月18日之對話內容，且談及要求甲○○找綽號「阿龍」
    之人購買毒品之事（見本院卷(一)第33頁、本院卷(二)第98頁）
    ，此核與證人甲○○前開證述相符，足證證人甲○○之前開
    證述洵屬有據，應非憑空捏造之詞。綜上，從證人甲○○之
    證詞及通聯譯文之對話內容觀之，被告戊○○係憑藉警察有
    執行偵查犯罪職務之權勢，藉口知悉證人甲○○有從事販毒
    之犯行，而當面或以電話聯絡對被害人甲○○勒索財物，是
    其有多次藉勢勒索財物，但未得逞之情事甚明。
  (三)再查，被告戊○○先於偵查中供陳：伊會打電話予甲○○，
    因為有時要問甲○○是否有毒品之情資云云（見95年度偵字
    第13167 號偵查卷第158 頁），及於本院羈押訊問時亦供稱
    ：要問線索時，偶爾會以電話與甲○○聯絡，甲○○可以算
    是伊之線民，有時會提供一些毒品、通緝之情資給伊云云（
    見95年度聲羈字第475 號卷第6 頁、本院卷(一)第32、33頁）
    ，及至本院就上開卷附通聯紀錄訊問被告戊○○時，其竟又
    忽焉改辯以：通聯譯文所示是伊說的話沒錯，因有人跟伊說
    ，甲○○有製造安毒，所以伊想要套甲○○情資，後來於95
    年3 、4 月份，伊還曾經向小隊長余金鐘報告，是否要長期
    在甲○○住處、停車地點埋伏云云（見本院卷(一)第33、55頁
    ），再於本院審理中又翻異前詞辯稱：甲○○不算伊的線民
    ，偶爾遇到，甲○○會跟伊講，伊只是要套甲○○販毒之情
    資，伊故意叫甲○○去找一位綽號「阿龍」之人買毒品，是
    要看甲○○是否真的會去買云云（見本院卷(二)第98頁），足
    見被告戊○○對於其何以於95年4 月18日打電話主動與甲○○聯絡之目的，前後所為辯詞迥異，且相互矛盾，顯多為避
    重就輕之詞，其辯詞之可信性已殊難不啟人疑竇，再質諸證
    人余金鐘於本院審理中結證稱：伊於94年7 月20日調六龜，
    戊○○是支援伊偵查隊2 個月，曾說甲○○有販毒之事情，
    伊等巡邏去，均未碰到甲○○，戊○○雖有提供販毒此一線
    索，但查無實證，故沒有蒐證，且之前伊在旗山亦未曾查獲
    甲○○販毒之情事等語（見本院卷(一)第209 頁），可見甲○○涉嫌販毒一案雖經被告戊○○向上層報，但早於94年間因
    查無實據，即未曾再進一步蒐證，證人余金鐘所述顯與被告
    戊○○前開辯詞互有出入，又況被告戊○○亦供承其並未掌
    握情資顯示甲○○在販毒，且未曾查獲甲○○販毒等語（見
    本院卷(一)第55頁），是被告戊○○既未曾掌握事證足資認定
    甲○○有涉嫌販賣毒品之可能，且經層報上級蒐證後復查無
    實據，衡情豈是僅憑其以電話與甲○○聯絡即足以套得情資
    ，足徵被告戊○○前開辯稱95年4 月18日通聯譯文所示，係
    伊為了要套甲○○販毒之情資，才故意叫甲○○去找「阿龍
    」買毒品云云，要無可信。至被告戊○○固另辯以：因伊在
    甲○○之地盤上查緝，影響甲○○販毒之生意，可能因此遭
    甲○○挾怨報復云云（見本院卷(一)第55頁），然被告戊○○
    未曾查獲證人甲○○有販賣毒品之情事，復查無實證足資認
    定其涉犯此罪名之情，業經證人余金鐘前開證述明確，且為
    被告戊○○所供承，是衡情證人甲○○亦無因此查緝毒品之
    事與被告戊○○結怨，而設詞誣陷被告之可能。綜合上述各
    情，益徵被告戊○○所辯各節俱屬事後卸責之詞，委無可採
    ，而應以證人甲○○所為前開證述較屬可信。
  (四)綜上，被告戊○○前開辯解，委不足採，佐以前開事證，本
    件事證明確，被告戊○○此部分藉勢勒索財物之犯行洵堪認
    定。
二、事實二部分：
  (一)訊據被告戊○○固坦承於95年2 月28日上午5 、6 時許，因
    辛○○打電話告知伊被告壬○○被帶到美濃分駐所，請伊過
    去看看，伊便前往美濃分駐所，之後便由伊向被告己○○表
    示可否讓被告壬○○離開，經被告己○○同意後，伊即開車
    載被告壬○○離開美濃分駐所至美濃鎮中壇加油站，令被告
    壬○○駕駛其妻蔡白蘭之車子離開，惟否認有何縱放人犯之
    犯行，並辯稱：伊沒有縱放人犯，只是關說云云（見本院卷
    (二)第97頁）。
  (二)然查，訊據被告戊○○關於如何央求被告己○○讓被告壬○○離開乙節，於警詢中先供稱：辛○○打電話通知伊壬○○
    被抓，叫伊前往美濃分駐所瞭解，因壬○○告訴伊美濃高美
    大橋附近有一果園內工寮藏有槍械，故伊便跟己○○說能否
    讓伊帶壬○○去查案，己○○同意後，伊便獨自一人將壬○○帶往上述地點；伊並未講說要將壬○○帶回六龜分局，只
    是說帶出查案後，才帶壬○○回六龜分局辦理通緝移送，充
    當查獲通緝犯之績效，主要是勘查藏匿槍枝之可疑地點云云
    （見95年度他字第2960號卷第51頁），嗣於調查站又改稱：
    伊向美濃分駐所巡佐己○○表示可否給壬○○3 天之時間回
    去處理事情，讓伊將壬○○帶走，己○○同意後便解開壬○○之手銬，由伊將壬○○帶上伊之私車並上手銬後離開；伊
    是經己○○同意才將壬○○帶走，因伊曾協助己○○抓過通
    緝犯，故己○○才同意伊將壬○○帶走，伊當時只想做個順
    水人情給壬○○看，沒想到己○○居然真的答應云云（見95
    年度偵字第13167 號偵查卷第85、86頁）；復另供陳：伊前
    往美濃分駐所後，壬○○對伊說能否先回去3 天，等事情處
    理完再自己回來報到，伊想己○○應不會同意，便想表面上
    做個人情給壬○○，所以便將壬○○上開之意思轉告己○○
    ，己○○同意後，因為壬○○沒有車，伊才開車到中壇加油
    站附近，壬○○之老婆便開車到該處接壬○○；伊將壬○○
    帶上伊之私車並未替壬○○上手銬，放壬○○離開的是己○○，伊僅是讓壬○○搭便車，並非帶走壬○○云云（見95年
    度偵字第13167 號偵查卷第157 、158 、294 、295 頁），
    足見被告戊○○前後供述反覆，辯詞之可信性殊非無疑，本
    院自難遽信。
  (三)又被告戊○○固另援引證人即共同被告壬○○於本院審理中
    證述：戊○○過來，伊跟戊○○說家裡香蕉在收割，且還有
    事要處理，可否給伊3 天之時間，讓伊回去處理一下，再回
    來報到，戊○○過去跟美濃分駐所的人交談後，過來跟伊說
    好，給伊3 天之時間云云（見本院卷(二)第53、54頁）；證人
    辛○○於偵查中證稱：伊有打電話給戊○○說壬○○人在美
    濃分駐所，要戊○○前來，伊有聽到壬○○向戊○○要求先
    回去3 天，戊○○便和己○○到分駐所外面談，談的內容伊
    不清楚，後來伊便聽到戊○○向壬○○說可以走了云云等證
    詞為據（見95年度偵字第13167 號偵查卷第303 、304 頁）
    ，惟查，被告壬○○前於調查站及偵查中均屢次供稱：伊遭
    押解回美濃分駐所後，便向分駐所員警拜託讓伊打電話通知
    朋友辛○○，同時請辛○○代為聯絡友人戊○○，因伊與戊○○還有一些關於藏放槍枝之事宜未處理；戊○○抵達分駐
    所後，伊便向戊○○說之前曾提及藏放槍枝之事，拜託戊○○帶伊出去，伊會告訴戊○○槍枝所在，戊○○與逮捕伊之
    美濃分駐所員警其中一位交談後，便將伊帶離分駐所；戊○○到分駐所後，伊向戊○○說伊知道外面誰有槍，後來戊○○便帶伊出去云云（見95年度偵字第13167 號偵查卷第223
    頁背面、第288 頁），證人辛○○於調查站時亦陳稱：戊○○將已上手銬之壬○○帶離美濃分駐所時，當時伊有問戊○○要將壬○○帶至何處，戊○○答稱要帶壬○○前往辦案云
    云（見95年度偵字第13167 號偵查卷第298 頁背面），依此
    可見，證人即共同被告壬○○、證人辛○○對於壬○○究以
    何理由央求被告戊○○代為向被告己○○遊說乙節，前後證
    述迥異，又參以訊之被告戊○○於本院審理中供承：於調查
    局調查前伊曾與辛○○串證過等語（見本院卷(二)第98頁），
    及被告壬○○為己○○逮捕後以電話聯絡辛○○，並請辛○○代為聯絡被告戊○○到場遊說之情，足見證人壬○○、辛○○與被告戊○○間之關係匪淺，是渠等所述不僅前後矛盾
    ，亦多所迴護、附和被告戊○○之詞，洵非可採。
  (四)再質諸證人即共同被告己○○迭於警詢、偵查及本院審理中
    均陳稱：伊於95年2 月27日上網查詢得知煙毒被告壬○○遭
    法院發佈通緝，為爭取績效即聯絡同仁李春憲共同前往上址
    逮捕壬○○，查獲壬○○後，戊○○至美濃分駐所並將伊拉
    至分駐所門外，私下告訴伊希望能將壬○○交付，由戊○○
    辦理解送，伊基於與戊○○曾在六龜分局共事之情誼，才答
    應將此績效讓予戊○○，但於得知壬○○並未撤銷通緝後，
    伊立即多次試圖與戊○○聯絡；在高雄縣美濃鎮○○街將壬○○逮捕後，帶回分駐所以手銬銬在戒護區，伊便去杉林鄉
    查另外一名通緝犯，伊與另一名同事返回分駐所準備要做移
    送資料時，戊○○等人已在分駐所內，並找伊到分駐所外面
    談，戊○○說要找壬○○去查槍，並說壬○○是線民，要伊
    將查獲壬○○之績效讓與，伊才同意讓壬○○離開，由伊將
    壬○○手銬解開後，戊○○與壬○○便一同離開，但壬○○
    身上並無戒具，隔天伊便將此事向所長報告，隨後查了通緝
    資料，發現壬○○並未歸案，伊便開始心慌，一直想要以各
    種方式聯絡戊○○等語（見95年度偵字第13167 號偵查卷第
    54至55頁、第79至81頁、第149 、150 頁、本院卷(二)第61至
    65頁），核與證人即共同被告壬○○、證人辛○○於警詢、
    調查站中上開證述之情節相符，且與被告戊○○前開於警詢
    中之供述一致，參以證人蔡白蘭於調查站中亦陳稱：案發當
    天上午壬○○撥打伊行動電話，說與戊○○有些事情要辦，
    要伊不要擔心，並要伊開車前往中壇加油站，之後抵達加油
    站，戊○○向伊打招呼後，即讓伊接走壬○○返家；伊知道
    壬○○因通緝案件遭警查獲，故當時覺得奇怪便問壬○○，
    壬○○答稱要與戊○○去辦事，所以才能返家，但壬○○並
    不告訴伊辦何事，伊亦未多問等語綦詳（見調查站移送卷第
    35至37頁），及證人李春憲於調查局陳述：對於己○○與戊○○談話之內容伊沒有聽得很清楚，從所聽到之話語，是戊○○向己○○表示希望將通緝犯壬○○交付偵辦，以作為戊○○個人之績效等語（見95年度偵字第13167 號偵查卷第19
    頁），可證證人即共同被告己○○前開證述被告戊○○係藉
    詞要求帶同壬○○前往查槍，並要求讓與此績效，嗣後再由
    戊○○辦理通緝犯壬○○解送等節尚非全然無據，復參酌證
    人即共同被告己○○於偵審中前後所述均大致相符，反觀被
    告戊○○、證人即共同被告壬○○、證人辛○○前開陳述則
    多有前後衝突、矛盾之處，佐以卷附共同被告己○○所使用
    0000000000號行動電話門號之通聯紀錄及辯護人所提出己○○與被告戊○○之通聯次數統計表所載（見本院卷(一)第103
    至124 頁、第157 至16 0頁），足徵被告壬○○於95年2 月
    28日經縱放後，被告己○○於翌日起確有多次試圖與被告戊○○聯絡之舉，此情並有證人即六龜分局偵查隊之員警童順
    福於本院審理中之證詞可參（見本院卷(一)第172 至174 頁）
    ，益證證人即共同被告己○○前開證述與事實相符，足堪採
    認。
  (五)承上所述，被告戊○○於調查站中改以前開情詞置辯後，亦
    同時供稱：事後美濃分駐所己○○及主管胡人福一直打電話
    找伊要壬○○，但伊因一直聯絡不上壬○○，故不敢接電話
    ，嗣經六龜分局小隊長詢問後，伊才將前情報告長官等語（
    見95年度偵字第13167 號偵查卷第294 頁背面），然倘被告
    戊○○於本院審理中辯稱：伊僅是代為轉達壬○○之意思，
    要己○○給壬○○回去3 天處理事情，壬○○再自己回去找
    己○○，伊與壬○○是一前一後離開美濃分駐所，壬○○自
    後叫住伊，並要求搭便車至附近之加油站，且因伊剛好要回
    家才順便載壬○○云云為真（見本院卷(一)第55、56 頁 、卷
    (二)第69頁、第97頁），衡諸常情，被告己○○應無於縱放壬○○後翌日即急切與被告戊○○聯絡之必要，又被告戊○○
    既未予己○○任何承諾，僅是代為關說，縱壬○○遲遲未歸
    案亦當與其無涉，豈有因聯絡不上壬○○，而不敢接電話之
    必要，從而，被告戊○○前開所辯顯與常情不符，委無可採
    ，而應以證人即共同被告己○○前開證詞較屬可信。
  (六)按刑法第163 條第1 項所謂「依法逮捕、拘禁之人」，係指
    凡依法律拘束自由置於公力監督之下者均屬之。逮捕，指剝
    奪自由尚未收容於一定處所，不問民事、刑事被告，或違警
    者，依法拘提、管收、逮捕、解送，或拘留、羈押、監禁、
    在外勞役之人均屬之（最高法院90年台上字第153 號判決參
    照）。被告壬○○因毒品案件經臺灣高雄地方法院檢察署於
    95年2 月27日以高雄地檢95年雄檢博執嶺緝字1078號發佈通
    緝，且已為美濃分駐所員警己○○、李春憲等人依法逮捕置
    於公力監督之下，嗣解送至美濃分駐所等情，業據證人即共
    同被告己○○前開證述明確，核與證人李春憲於警詢時陳述
    之情節相符（見95年度偵字第13167 號偵查卷第18至21頁）
    ，並有臺灣高等法院通緝記錄表1 份附卷可參，揆諸上開判
    決意旨，被告壬○○為前揭依法逮捕之人無疑。綜上所述，
    被告戊○○係向同案被告己○○訛稱將帶同壬○○查緝槍械
    案件，且會再將壬○○帶回六龜分局辦理通緝犯移送，而使
    己○○信以為真，依此取得對通緝犯壬○○之公力監督權，
    又被告壬○○係在離開美濃分駐所後，處於被告戊○○之監
    督下，經被告戊○○載送至高雄縣美濃鎮中壇加油站並予以
    縱放，遂使其得以成功逃逸等節，洵堪採認。
  (七)從而，被告戊○○前開所辯各節均非可信，本件事證明確，
    被告戊○○前開縱放人犯之犯行亦足堪認定，應予依法論科
    。
貳、被告己○○部分
一、上開事實，業據被告己○○於本院審理中坦承不諱，然辯護
    人則辯以：被告己○○係信任同具警察身分之戊○○，始將
    壬○○交給戊○○，非任由壬○○自由離去，至於戊○○帶
    走壬○○後發生何事，實非被告己○○所能控制，至多僅有
    行政疏失責任，而行政疏失與縱放人犯間並無相當因果關係
    ，故應不構成過失縱放人犯云云。惟查：
  (一)按拘提或因通緝逮捕之被告，應即解送指定之處所；如24小
    時內不能達到指定之處所者，應分別其命拘提或通緝者為法
    院或檢察官，先行解送較近之法院或檢察機關，訊問其人有
    無錯誤，此為刑事訴訟法第91條所明定。又逮捕通緝犯後之
    處理流程依相關法令規定，應先帶回警局初步詢問查明有無
    錯誤，其後即需製作解送報告並立刻將該人犯解送發佈通緝
    機關，不可私下將通緝犯交給其他單位，此為被告己○○於
    調查站、偵查中供陳明確，顯見被告己○○對於處理通緝犯
    之相關規定均知之甚詳（見95年度偵字第13167 號偵查卷第
    79頁背面）。被告己○○明知被告壬○○為經逮捕之通緝犯
    ，尤應更加提高警覺，杜絕一切人犯可能脫逃之途徑，因是
    ，嚴格限制壬○○之行動自由並禁止壬○○對外通訊乃屬必
    要，詎被告己○○違背此項注意義務，允許壬○○於當日上
    午5 時53分許，以其所使用0000000000號行動電話撥打0000
    000000號行動電話聯絡辛○○，方使辛○○得以聯絡戊○○
    到場，此情業據共同被告壬○○於偵查中證述明確（見95年
    度偵字第13167 號偵查卷第288 頁），並有被告壬○○所持
    用上開門號之雙向通聯紀錄在卷可參（見調查站移送卷第23
    至24頁）。
  (二)又按解送人犯在2 名以下者，派解送員警2 人，3 名以上者
    ，每增加人犯2 名，得加派員警1 人；解送人犯，出發前應
    注意準備解送人犯必需之戒具，並檢查途中有無毀損之可能
    ，此為解送人犯辦法第5 條第1 項、第6 條第1 款所明訂。
    被告己○○係美濃分駐所之巡佐，對此自然知之甚稔，對其
    所逮捕之通緝犯壬○○，本應即製作解送報告並立刻將該人
    犯解送發佈通緝機關，不可私下將通緝犯交給其他單位，縱
    認有帶同人犯追查另案之必要，亦應依上開規定派解送員警
    ，及準備解送人犯必需之戒具，以確保人犯無脫逃之虞，況
    其明知戊○○與壬○○私交甚篤，非無私相收授之可能，更
    有依規定派解送員警陪同之必要，被告己○○竟未思慮及此
    ，再度違背上開注意義務，於同意戊○○帶同壬○○前往查
    槍後，即逕將壬○○之戒具解開，未加派其他司法警察之戒
    護人員，亦未使用任何戒具，即允許戊○○以自用小客車將
    壬○○載離美濃分駐所，嗣由壬○○之妻蔡白蘭開車前往接
    應，造成戊○○得以順利縱放壬○○之嚴重後果，此有證人
    即共同被告壬○○於本院審理中之證述、證人蔡白蘭於調查
    站、偵查中之證述附卷可證（見本院卷(二)第57、58頁；調查
    站移送卷第35至37頁；95年度偵字第13167 號偵查卷第340
    至341 頁）。
  (三)從而，被告己○○之過失顯與壬○○脫逃之結果有因果關係
    存在，且其過失之程度非輕，非僅搪稱僅行政上之過失足以
    脫罪，辯護人前開所辯要無可採。
二、綜上，被告己○○之自白與事實相符，堪予採認，其過失致
    人犯脫逃之犯行，足堪認定，應予依法論科。
參、被告壬○○部分
    上開脫逃部分之事實，業據被告壬○○坦承不諱，核與證人
    即共同被告戊○○、己○○於本院審理中之證述、證人蔡白
    蘭於調查站、偵查中所證述之情節均屬相符，且有前開臺灣
    高等法院通緝紀錄表1 紙在卷可稽，縱被告壬○○關於其究
    以何理由央求戊○○代其向己○○遊說，使其得以脫離公力
    之監督而脫逃得逞乙節，前後所述略有齲齬之處，然此業經
    本院認明如前，且無礙於其脫逃罪名之成立，是認被告壬○○之自白與事實相符，已堪認屬實，從而其脫逃之犯行足堪
    認定，應予論罪科刑。
肆、論據科刑部分
一、按行為後法律有變更者，適用行為時之法律，但行為後之法
    律有利於行為人者，適用最有利於行為人之法律，係為現行
    刑法第2 條第1 項所明定。此條規定乃與刑法第1 條罪刑法
    定主義契合，係規範行為後法律變更所生新舊法律比較適用
    之準據法，並無新舊法比較之問題，應一律適用裁判時之現
    行刑法第2 條規定以決定適用之刑罰法律，先予辨明。又本
    次刑法修正之比較新舊法，應就罪刑有關之共犯、未遂犯、
    想像競合犯、牽連犯、連續犯、結合犯，以及累犯加重、自
    首減輕暨其他法定加減原因（如身分加減）與加減例等一切
    情形，綜其全部罪刑之結果而為比較，新法施行後，亦應依
    新法第2 條第1 項之規定，適用最有利於行為人之法律，最
    高法院95年度第8 次刑庭會議決議可資參照。茲為比較新舊
    法如下：
  (一)貪污治罪條例部分：
  (1)刑法第10條第2 項及貪污治罪條例第2 條雖修正公務員之定
    義，然以被告戊○○、己○○之員警身分，無論修法前後，
    均成立公務員，無礙貪污治罪條例之適用。
  (2)被告戊○○行為後，貪污治罪條例第4 條第1 項第2 款則並
    未修正，自無比較新舊法之問題，惟法定刑中有併科罰金之
    規定，而修正前刑法第33條第5 款原規定：「罰金：1 元以
    上」，並依罰金罰鍰提高標準條例第1 條前段之規定提高10
    倍；修正後規定：「罰金：新臺幣1 千元以上，以百元計算
    之」，業將科處罰金之最低額提高至新臺幣1 千元以上，則
    修正前之規定對於被告戊○○較為有利。
  (二)被告3 人行為後，刑法亦經修正公布，而於95年7 月1 日生
    效施行，關於本件情形：
  (1)被告戊○○先後2 次公務員藉勢勒索財物未遂之犯行係連續
    犯（詳下述），惟按被告行為後，刑法第56條連續犯之規定
    ，業於94年2 月2 日修正刪除，並於95年7 月1 日施行，雖
    非犯罪構成要件之變更，但顯已影響行為人刑罰之法律效果
    ，自屬法律有變更。經比較新舊法之結果，新法依數罪併罰
    之結果，較之修正前法以一罪論，且得加重其刑之規定，對
    被告並非有利，自應依刑法第2 條第1 項之規定，適用修正
    前刑法第56條連續犯之規定，以一罪論並加重其刑，對被告
    戊○○較屬有利。
  (2)有關未遂犯得減輕其刑之規定，僅將得減輕其刑之規定自刑
    法第26條第1 項前段移列第25條第2 項，對被告而言並無有
    利或不利之情形。
  (3)關於刑法第163 條第2 項有關罰金刑之最低數額部分，刑法
    分則編各罪所定罰金之貨幣單位原為銀元，修正前刑法第33
    條第5 款規定：「罰金：（銀元）1 元以上」，而銀元與新
    臺幣間之折算，依現行法規所定貨幣單位折算新臺幣條例規
    定，以銀元1 元折算新臺幣3 元；修正後刑法第33條第5 款
    則規定：「罰金：新臺幣1,000 元以上，以百元計算之」。
    經比較新舊法之規定，修正刑法第33條第5 款所定罰金之最
    低數額，較之修正前提高，自以修正前刑法第33條第5 款之
    規定有利於被告己○○。
  (4)關於褫奪公權，貪污治罪條例第17條規定：「犯本條例之罪
    ，宣告有期徒刑以上之刑者，並宣告褫奪公權」。則就犯貪
    污治罪條例之罪，是否應褫奪公權，自應依上開特別規定，
    不再適用刑法第37條第2 項之規定。惟依刑法第11條規定適
    用刑法總則褫奪公權之期間時，因修正前後刑法第37條第2
    項均規定褫奪期間為1 年以上10年以下，亦即適用修正前後
    之規定並無不同，故亦不生比較適用之問題。
  (5)就定應執行刑言之，修正後刑法第51條規定，將第5 款關於
    宣告多數有期徒刑，定其應執行刑之規定，修正為合併應執
    行之刑不得逾30年，經與修正前不得逾20年之規定相較，自
    以修正前之規定較有利於被告。
  (三)綜合上述各條文修正前、後之比較，揆諸前開規定及說明，
    自應適用被告3 人行為時之法律，即修正前刑法之相關規定
    予以論處，合先敘明。
二、論罪之理由：
  (一)按貪污治罪條例第4 條第1 項第2 款藉勢或藉端勒索財物罪
    ，其所謂「藉勢」勒索財物，須行為人「憑藉權勢、權力」
    ，以恫嚇或脅迫之手段，使人畏懼而交付財物（最高法院92
    年台上字第4011號判決意旨可資參照）。被告戊○○任職六
    龜分局警員，為依據法令從事公務之人無疑，又被告戊○○
    藉警察偵查犯罪之權勢，對於轄區內之鄉民甲○○藉口知悉
    其販毒之情事，要求甲○○提供毒品安非他命，否則便將甲○○移送法辦，依此脅迫方式向甲○○勒索財物，嗣因甲○○更換電話及主動向調查站檢舉，始免遭被告戊○○勒索等
    情，已如上述，則被告戊○○為依據法令從事公務之人，以
    恫嚇之方法，藉勢向被害人甲○○勒索財物，其已著手於勒
    索之行為，惟尚未實際取得財物即遭查獲，核被告戊○○如
    事實欄一所載部分之犯行，係犯貪污治罪條例第4 條第2 項
    、第1 項第2 款之藉勢勒索財物未遂罪。被告戊○○先後2
    次藉勢勒索財物之犯行，時間緊接、手法相似，所犯構成要
    件相同，顯係基於概括犯意反覆為之，為連續犯，應依修正
    前刑法第56條連續犯之規定，以一罪論並加重其刑；又其勒
    索財物之行為尚未取得，為未遂犯，應依刑法第25條第2 項
    之規定，按既遂犯之刑減輕之；被告戊○○所圖財物之價值
    約5 萬元，此情業據證人甲○○於調查站中陳述明確（見調
    查站移送卷第19頁），且其情節尚屬輕微，應依貪污治罪條
    例第12條第1 項規定，減輕其刑，並依法先加後減及遞減之
    。
  (二)再者，被告戊○○藉詞取得共同被告壬○○之公力監督權後
    ，將壬○○縱放，即如事實欄二所載部分之行為，核係犯刑
    法第163 條第1 項公務員縱放依法逮捕之人罪，被告己○○
    、壬○○則分別係犯刑法第163 條第2 項之公務員過失致依
    法逮捕之人脫逃罪、同法第161 條第1 項依法逮捕之人脫逃
    罪，公訴人雖認被告己○○所為係與被告戊○○共犯刑法第
    163 條第1 項公務員縱放依法逮捕之人罪名，惟按刑法第16
    3 條第1 項之罪係屬故意犯，以該公務員客觀上有縱放人犯
    之行為，主觀上且有縱放人犯之故意為必要，如其主觀上並
    無縱放之故意，即難律以該罪（最高法院92年台上字第6806
    號判決參照）。查被告己○○係因同案被告戊○○向其訛稱
    將帶同壬○○查緝槍械案件，且會再將壬○○帶回六龜分局
    辦理通緝犯移送，而使其信以為真，同案被告戊○○始依此
    取得對通緝犯壬○○之公力監督權，而同案被告壬○○係在
    離開美濃分駐所後，處於戊○○之監督下，經戊○○載送至
    高雄縣美濃鎮中壇加油站並予以縱放，遂使其得以成功逃逸
    等情，業經敘明如前，依此自難認被告己○○客觀上有共同
    縱放人犯之行為分擔，或主觀上有縱放人犯之故意（犯意聯
    絡），而與該罪名之要件尚屬有間，公訴意旨容有誤會，惟
    起訴之基本事實既屬相同，爰依刑事訴訟法第300 條規定予
    變更起訴法條。被告戊○○所犯上開2 罪名，犯意各別，行
    為互殊，應予分論併罰。又被告壬○○曾受上開有期徒刑之
    執行，於92年12月26日縮刑期滿執行完畢乙節，有其臺灣高
    等法院被告前案紀錄表1 份在卷可查，其於執行完畢後5 年
    內，故意再犯本件有期徒刑以上之罪，為累犯，應依法加重
    其刑（本件不論依修正前之刑法第47條，或修正後之刑法第
    47條第1 項之規定，均構成累犯，對被告而言並無有利或不
    利之情形，自不生新舊法比較之問題，應逕依修正後之刑法
    第47條第1 項規定，論以累犯）。
  (三)爰審酌被告戊○○身為人民保母之警職人員，不思奉公守法
    查緝犯罪以維護社會安全，竟濫用警察之職權，向無辜民眾
    以前揭方式恫嚇強索財物，另又藉詞令被告己○○將依法逮
    捕之通緝犯壬○○交付後，未依法辦理通緝犯解送，徇私將
    通緝犯壬○○違法縱放，顯見其目無法紀，膽大妄為，惡性
    非輕，復於犯後矢口否認犯行，未見悔意，態度不佳；被告
    己○○則疏未依法辦理通緝犯壬○○之解送，誤信被告戊○○之拖詞，致通緝犯壬○○得以順利脫逃達數月之期間始經
    警緝獲，過失之程度非輕，亦難辭其咎；被告壬○○為依法
    逮捕之通緝犯，竟以前揭非法之方式脫逃，無端浪費諸多社
    會資源，且素行不良，已敘明如前，惟念及被告己○○、壬○○犯後均已坦承犯行，被告己○○除本件犯行外，並無其
    他前科紀錄，此有臺灣高等法院被告前案紀錄表1 份附卷可
    按，素行良好，兼衡被告戊○○、壬○○犯罪之動機、手段
    ，及被告3 人因本件犯罪所生之危害等一切情狀，分別量處
    如主文所示之刑，並就被告戊○○所犯貪污治罪條例第4 條
    第2 項、第1 項第2 款之罪名部分，依同條例第17條之規定
    ，為如主文所示褫奪公權之宣告，另就被告己○○宣告刑部
    分諭知易科罰金之折算標準。又查被告戊○○、己○○、壬○○所犯本件犯罪之時間均係在中華民國96年4 月24日以前
    ，所犯之罪悉合於中華民國96年罪犯減刑條例第2 條第1 項
    第3 款所定減刑條件，皆應依法減輕其宣告刑2 分之1 後，
    爰各宣告其減得之刑，及比照主刑減刑標準酌減褫奪公權之
    期間，另就被告戊○○部分依同條例第10條第1 項規定合併
    定應執行刑，及就被告己○○、壬○○部分，分別諭知如主
    文所示易科罰金之折算標準（被告己○○、壬○○行為後，
    刑法第41條就易科罰金之標準，由修正前之刑法第41條第1
    項及罰金罰鍰提高標準條例第2 條之「100 元以上300 元以
    下折算1 日」，即新臺幣300 元以上900 元以下折算1 日，
    提高為「新臺幣1 千元、2 千元或3 千元折算1 日」，刑法
    修正後之易科罰金標準，顯較不利於被告。綜上比較結果，
    應認修正前刑法之規定，較有利於被告，故應適用修正前刑
    法易科罰金之相關規定），以資懲儆。
丙、不另為無罪諭知部分：
一、公訴意旨另以：
  (一)被告戊○○係高雄縣政府警察局六龜分局之警員，為依法令
    服務於國家、地方自治團體所屬機關而具有法定職務權限之
    公務員，竟基於藉勢或藉端勒索財物之概括犯意，於93至94
    年間，前後約4 、5 次，向被害人即高雄縣旗山鎮民庚○○
    表示，知悉被害人庚○○經常出入賭博場所，其可以警察之
    權勢加以查緝，再以借錢之名義向被害人庚○○索取2 至3
    萬元。被害人庚○○雖因之心有壓力，惟因其自認僅有出入
    賭博場所，並無經營賭博場所，以致未同意給款，被告戊○○上開4 、5 次之勒索財物行為均未遂，因認被告戊○○此
    部分亦涉犯貪污治罪條例第4 條第2 項、第1 項第2 款之藉
    勢或藉端勒索財物未遂罪嫌等語。
  (二)被告戊○○復承上開藉勢或藉端勒索財物之概括犯意，於94
    年3 、4 月間，向被害人即六龜鄉民甲○○表示知悉其有在
    販毒，可以警察之權勢加以逮捕，再以借錢之名義向被害人
    甲○○索取5 萬元，被害人甲○○因畏懼戊○○會栽贓，遂
    於六龜鄉新威村所工作某製作茶盤工廠內，將1 萬元交給被
    告戊○○。被告戊○○食髓知味，又於94年7 、8 月間，以
    同一理由向被害人甲○○索取5 萬元，惟被害人甲○○並未
    給款而未得逞，因認被告戊○○此部分亦涉犯貪污治罪條例
    第4 條第1 項第2 款之藉勢或藉端勒索財物既遂罪、同條例
    第4 條第2 項、第1 項第2 款之藉勢或藉端勒索財物未遂罪
    嫌等語。
二、按犯罪事實應依證據認定之，無證據不得認定犯罪事實，刑
    事訴訟法第154 條第2 項定有明文。又犯罪事實之認定，應
    憑真實之證據，倘證據是否真實尚欠明確，自難以擬制推測
    之方法，為其判斷之基礎；而認定犯罪事實之證據係指足以
    認定被告確有犯罪行為之積極證據而言，該項證據自須適合
    於被告犯罪事實之認定，始得採為斷罪資料。且認定犯罪事
    實所憑之證據，無論直接或間接證據，其為訴訟上之證明，
    須達於通常一般之人均不致有懷疑，而得確信其為真實之程
    度者，始得據為有罪之認定，倘其證明尚未達到此一程度，
    而有合理之懷疑存在時，尚難為有罪之認定基礎。又被害人
    之陳述雖不得作為認定犯罪之唯一證據，而須以補強證據證
    明其確與事實相符，但所謂「補強證據」，係指除該陳述本
    身外，其他足以佐證自白之犯罪事實確具有相當程度真實性
    之證據而言。其所補強者，不以事實之全部為必要，祇須因
    補強證據與自白相互印證，依社會通念，足使犯罪事實獲得
    確信者，即足當之。
三、本件公訴人認被告戊○○涉犯前揭首段(一)所載部分之犯行，
    無非係以證人即被害人庚○○於調查站之證詞為其主要論據
    。惟訊據被告戊○○堅詞否認此部分之犯行，並辯稱：伊與
    庚○○不熟，且那裡也不是伊管轄的地方，如果要勒贖的話
    ，也是要勒贖賭場主人，庚○○只是要去賭博，伊怎麼可能
    勒贖，而且庚○○無法說出勒贖之時間、地點，伊也不知道
    庚○○的電話、地址等語（見本院卷(一)第55頁）。經查：訊
    之證人庚○○雖於調查站中陳稱：戊○○於93至94年間，前
    後約4 、5 次，親自或透過壬○○向伊表示，說知悉伊經常
    出入賭博場所，可以利用擔任警察之權勢加以查緝，同時以
    借錢之名義開口向伊索取2 至3 萬元，戊○○是警察，故此
    舉會讓伊有壓力，雖然戊○○均是以借錢名義向伊要錢，但
    伊知道如果給戊○○，戊○○不可能會還錢，實際上是要勒
    索金錢，對伊確實造成不少之困擾與壓力云云（見調查站移
    送卷第13至14頁），惟嗣於本院審理中又幡然證以：因伊在
    賭場上贏了很多錢，戊○○可能聽到風聲來跟伊借2 、3 萬
    元，時間、地點記不清楚了，當時沒有其他人在場，戊○○
    共向伊借了好幾次，但伊覺得沒有必要借給戊○○，且戊○○並非伊之管區，故並不覺得恐懼，只是很麻煩，戊○○借
    錢時並未說可以用警察之權限來查緝伊，在調查站之筆錄可
    能係調查員解讀時有所誤認所致云云（見本院卷(二)第25至33
    頁），足見證人庚○○前後證述不一，其證言已非無瑕疵可
    指，復遍查卷內事證並無其他補強證據足資證明證人庚○○
    於調查站所述確與事實相符，公訴人又未能舉出其他積極證
    據以證明被告戊○○確涉犯此部分之罪名，而尚有合理之懷
    疑存在，是被告戊○○前開所辯並非全屬無據。
四、又公訴人認被告戊○○涉犯前揭首段(二)所載部分之犯行，無
    非係以證人即被害人甲○○、證人即目睹甲○○交付1 萬元
    之乙○○、丙○○於調查站、偵查中之證詞為其主要論據。
    惟訊據被告戊○○亦堅詞否認此部分之犯行，並辯稱：甲○○說伊拿錢，但卻說不出時間、地點，又為何第1 次會怕，
    之後就不怕了等語（見本院卷(一)第55頁）。查證人甲○○於
    調查站中雖陳稱：戊○○於94年3 、4 月間，向伊表示知悉
    其有在販毒，可以警察之權勢加以逮捕，再以借錢之名義向
    伊索取5 萬元，伊為免麻煩遂於六龜鄉新威村某製作茶盤工
    廠外面，將1 萬元交給被告戊○○，此有同事丙○○、乙○○目睹整個過程；戊○○又於94年7 月至10月間，因打傷某
    不知名之男子，為籌賠償費，便以打電話方式向伊勒索5 萬
    元，並說如果不給便要栽贓伊販毒，但經伊拒絕，戊○○便
    在外放風聲要抓伊云云（見95年度他字第2960號偵查卷第1
    、2 頁、調查站移送卷第17至20頁），惟嗣於本院審理中又
    改證稱：戊○○第一次跟伊說是用借的，並沒有恐嚇，結果
    沒有還，當時是在茶盤工廠拿1 萬元給戊○○，距離乙○○
    、丙○○2 人約有10公尺。隔沒多久，戊○○在旗山打到人
    ，直接打電話跟伊要5 萬元，後來戊○○透過別人轉達若伊
    不給5 萬元，就要栽贓伊什麼事，但伊沒有拿錢給戊○○云
    云（見本院卷(一)第193 至199 頁），顯見證人甲○○對於是
    否遭被告戊○○藉勢勒索乙節，前後所述仍有所出入，本院
    已難遽信，復分別觀諸證人乙○○於本院審理中證述：伊曾
    見過甲○○拿錢給戊○○，當時戊○○給一台白色汽車載到
    現場，是別人載他來的，車上的人沒有下車，甲○○過去車
    子旁邊，講了一下話，便拿一疊錢給戊○○，過沒一下就走
    了；甲○○拿錢給戊○○的位置距離伊差不多有法庭證人席
    距前方牆壁的距離云云（見本院卷(一)第202 頁）；證人丙○○則證以：伊曾在茶盤工廠見到有一個人開著白色的轎車載
    戊○○過來，甲○○與戊○○在車子外面講話，講一講甲○○就拿錢給戊○○。當時伊與乙○○站在同一位置，距離甲○○等人有一段距離，大約2、30 公尺，比法庭的長度還遠
    云云（見本院卷(一)第206 頁），足徵證人乙○○、丙○○固
    均證稱甲○○曾在茶盤工廠交付金錢予被告戊○○之情，惟
    渠等對上開交付金錢之過程、情狀所述顯有矛盾、衝突之處
    ，是渠等證言之可信性亦非無可疑之處，公訴人復無法舉出
    其他積極證據足以為前述被害人證詞之補強證據，揆諸上開
    說明，本院自無從僅憑證人甲○○之前開指訴，逕認被告戊○○確有涉犯此部分藉勢勒索之犯行。
五、綜上，公訴人所指被告戊○○涉犯前揭貪污治罪條例第4 條
    第1 項第2 款之藉勢或藉端勒索財物既遂罪、同條例第4 條
    第2 項、第1 項第2 款之藉勢或藉端勒索財物未遂罪嫌部分
    ，均尚不足以使本院達確信其為真實程度之心證，而有合理
    之懷疑存在，自難為有罪之認定，是應認被告戊○○犯罪嫌
    疑不足，惟公訴意旨認此部分如成立犯罪，應與被告戊○○
    所為上開有罪之犯行部分，均有連續犯之裁判上一罪關係存
    在，本院爰不另為無罪之諭知，附此敘明。
據上論斷，應依刑事訴訟法第299 條第1 項前段、第300 條，貪
污治罪條例第4 條第2 項、第1 項第2 款、第12條第1 項、第17
條、第19條，刑法第11條、第2 條第1 項前段、第163 條第1 項
、第2 項、第161 條第1 項、第25條第2 項、第47條第1 項、第
37條第2 項，修正前刑法第56條、第41條第1 項前段、第51條第
5 款，刑法施行法第1 條之1 ，修正前罰金罰鍰提高標準條例第
2 條，中華民國96年罪犯減刑條例第2 條第1 項第3 款、第4 條
、第7 條、第9 條、第10條第1 項、第14條，判決如主文。
本案經檢察官丁○○到庭執行職務。
中　　華　　民　　國　　96　　年　　11　　月　　21　　日
                刑事第十四庭  審判長法  官  陳玉聰
                                    法  官  莊珮吟
                                    法  官  鄭凱文
以上正本證明與原本無異。
如不服本判決應於收受本判決後10日內向本院提出上訴書狀，並
應敘述具體理由，如未敘述上訴理由者，應於上訴期間屆滿後20
日內補提理由書狀於本院（均須按他造當事人之人數附繕本）「
切勿逕送上級法院」。
中　　華　　民　　國　　96　　年　　11　　月　　21　　日
　　　                              書記官  林慧芬
附錄本案論罪科刑法條全文：
貪污治罪條例第4 條
有下列行為之一者，處無期徒刑或10年以上有期徒刑，得併科新
台幣1億元以下罰金：
一、竊取或侵占公用或公有器材、財物者。
二、藉勢或藉端勒索、勒徵、強占或強募財物者。
三、建築或經辦公用工程或購辦公用器材、物品，浮報價額、數
　　量、收取回扣或有其他舞弊情事者。
四、以公用運輸工具裝運違禁物品或漏稅物品者。
五、對於違背職務之行為，要求、期約或收受賄賂或其他不正利
　　益者。
前項第1 款至第4 款之未遂犯罰之。
刑法第161 條
依法逮捕、拘禁之人脫逃者，處1年以下有期徒刑。
損壞拘禁處所械具或以強暴脅迫犯前項之罪者，處5 年以下有期
徒刑。
聚眾以強暴脅迫犯第1 項之罪者，在場助勢之人，處3 年以上10
年以下有期徒刑。首謀及下手實施強暴脅迫者，處5 年以上有期
徒刑。
前3項之未遂犯，罰之。
刑法第163 條
公務員縱放職務上依法逮捕拘禁之人或便利其脫逃者，處1 年以
上7 年以下有期徒刑。
因過失致前項之人脫逃者，處6 月以下有期徒刑、拘役或3 百元
以下罰金。
第1 項之未遂犯罰之。
